臺灣基隆地方法院基隆簡易庭小額民事判決
109年度基小字第2260號
原      告  富邦產物保險股份有限公司

法定代理人  羅建明  
訴訟代理人  陳振盛  
            莊友仁  
被      告  朱建國  

上列當事人間侵權行為損害賠償事件，本院於民國110年3月3日
言詞辯論終結，判決如下：
    主  文
被告應給付原告新臺幣捌仟捌佰肆拾捌元，及自民國一○九年七
月二十九日起至清償日止，按週年利率百分之五計算之利息。
原告其餘之訴駁回。
訴訟費用新臺幣肆仟元，其中新臺幣壹仟貳佰元由被告負擔，餘
由原告負擔。
本判決第一項得假執行。但被告如以新臺幣捌仟捌佰肆拾捌元為
原告預供擔保，得免為假執行。
    事實及理由
一、原告起訴主張：被告於民國107年7月25日上午8時23分許，
    駕駛車牌號碼00-0000號自用小客車，行經基隆市○○區○○路0
    0號前，因變換車道不當，未讓直行車先行且未保持安全間
    距，致碰撞訴外人曹茂隆（起訴狀誤載為「曾」茂隆）所有
    並駕駛之AAB-0388號自用小客車（下稱系爭車輛）造成損害
    。因系爭車輛業經訴外人曹茂隆向原告投保車體損失險，而
    上開保險事故亦係發生在保險期間，原告乃依保險契約之約
    定，給付系爭車輛必要修復費用合計新臺幣（下同）29,492
    元（工資費用：5,840 元；烤漆費用：23,652元），從而依
    法取得代位求償之權。基此，原告乃本於保險代位以及侵權
    行為之法律關係，於109年7月23日提起本件損害賠償之訴，
    並聲明：被告應給付原告29,492元，及自起訴狀繕本送達之
    翌日起至清償日止，按週年利率5%計算之利息。
二、被告則以：伊否認有肇事責任，員警製作之事故調查資料有
    疑義，應另行鑑定事故原因等語答辯。
三、本院之判斷：
  ㈠被告駕駛車牌號碼00-0000號自用小客車與訴外人曹茂隆駕駛
    之系爭車輛於107年7月25日上午8時23分許在基隆市○○區○○
    路00號前發生交通事故，並造成系爭車輛車損等情，業經原
    告起訴主張明確，被告對此一事實亦未加爭執，復有基隆市
    警察局109年7月29日基警交字第1090042009號函暨附件（含
    道路交通事故現場圖、道路交通事故調查報告表㈠、㈡、被告
    與訴外人曹茂隆之道路交通事故談話紀錄表、基隆市警察局
    道路交通事故當事人酒精測定紀錄表、事故現場及採證照片
    ）等存卷可查，是此部分事實即無可疑，而可認定。
  ㈡系爭車輛確有車損，維修費用共計29,492元（含工資5,840元
    、烤漆23,652元）乙節，除有前揭事故現場及採證照片可查
    之外，尚有原告提出之北都汽車股份有限公司LS南港廠估價
    單（及估價車損照片）、電子發票證明聯在卷可稽，被告對
    上開事實亦未見爭執（僅爭執事故肇事原因），是就此部分
    事實亦足可認定無誤。
  ㈢再就被告對上開交通事故之發生是否有過失部分，經查：
　⒈按因故意或過失，不法侵害他人之權利者，負損害賠償責任
    。汽車、機車或其他非依軌道行駛之動力車輛，在使用中加
    損害於他人者，駕駛人應賠償因此所受之損害，民法第184
    條第1項前段、第191條之2前段均有明定。再按汽車行駛時
    ，駕駛人應注意車前狀況及兩車並行之間隔，並隨時採取必
    要之安全措施；汽車在同向2車道以上之道路（車道數計算
    ，不含車種專用車道、機車優先道及慢車道），除應依標誌
    或標線之指示行駛外，並應遵守下列規定……除準備停車或
    臨時停車外，不得駛出路面邊線或跨越兩條車道行駛；變
    換車道時，應讓直行車先行，並注意安全距離；汽車超車時
    ，應依下列規定：前行車減速靠邊或以手勢或亮右方向燈
    表示允讓後，後行車始得超越；超越時應顯示左方向燈並於
    前車左側保持半公尺以上之間隔超過，行至安全距離後，再
    顯示右方向燈駛入原行路線；道路交通安全規則第94條第3
    項前段、第98條第1項第5款、第6款、第101條第1項第5款等
    ，復均有明文規定。
　⒉再依交通部公路總局臺北區監理所基宜區車輛行車事故鑑定
    會鑑定意見中，從訴外人曹茂隆行車紀錄器影像可以看出：
    畫面時間08:20:13曹茂隆駕駛自小客車進入忠四路跨內側跟
    中內2車道線往孝一路方向行駛，08:20:17曹茂隆車有往中
    內車道偏移，08:20:18朱建國駕駛自小客車由忠四路中內車
    道往孝一路方向行駛出現於右側，08:20:22朱建國車往前超
    越並向左切，2車碰撞，曹茂隆車右前車頭與朱建國車左後
    車身碰撞，朱建國車有打左方向燈等情，並兼據雙方於員警
    調查時所為之陳述、道路交通事故現場圖等資料，從而判斷
    訴外人曹茂隆車過岔路口後一直跨2車道行駛實有不當，會
    讓後車無從確認其行向，而被告車打左方向燈往前超越並向
    左切，未注意2車之安全間隔亦有疏於注意之情形，而認雙
    方均有肇事責任。該會結論認為：訴外人曹茂隆駕駛自小客
    車，行經單行多車道路段，跨越2車道行駛不當，且向右變
    換車道疏未注意右側來車並讓其先行，為肇事主因；被告駕
    駛自小客車，行經單行多車道路段，超越前車向左變換車道
    ，疏未注意左側直行來車之安全間隔，為肇事次因等語，有
    該會基宜區0000000案鑑定意見書附卷可考，本院審諸其鑑
    定意見所憑證據，尤其影像資料確實存有客觀性，是其鑑定
    認為訴外人曹茂隆為肇事主因、被告為肇事次因之鑑定結果
    為可採。
　⒊被告雖極力否認其涉有肇責，惟其固否認當時有左轉之情形
    ，然自前揭影像紀錄可見其行車過程確有變換車道，其車輛
    亦有顯示方向燈之警示，是被告之否認即明顯與客觀跡證不
    相適合，自無足採，本件事故原因仍應以上揭鑑定意見為當
    ，一併敘明。　　
  ㈣按損害賠償祇應填補被害人實際損害，保險人代位被害人請
    求損害賠償時，依保險法第53條第1 項規定，如其損害額超
    過或等於保險人已給付之賠償金額，固得就其賠償之範圍，
    代位請求賠償，如其損害額小於保險人已給付之賠償金額，
    則保險人所得代位請求者，即祇以該損害額為限（最高法院
    65年台上字第2908號判例意旨、83年度台上字第806號判決
    意旨參照）。蓋保險給付請求權之發生，係以保險契約為其
    基礎；至保險人於給付保險金以後，雖得代位行使被保險人
    對於第三人之請求權，然此實係基於保險法第53條第1項之
    規定，是其二者之賠償範圍，本非必然一致，苟被保險人對
    於第三人之請求權有一定限額者，就令保險人給付之賠償金
    額已經超過此項限額，然因保險人係依保險法第53條第1項
    規定，依債權移轉之法律關係對第三人主張權利，核其所得
    請求之範圍，自仍以被保險人原得對第三人請求之額度為限
    。又物之所有人依民法第196條規定請求物被毀損所減少之
    價額，固得以修復費用為估定之標準，惟以必要者為限，即
    修理材料以新品換舊品，應予折舊（最高法院77年第9 次民
    事庭會議決議參照）。本件原告主張訴外人曹茂隆業向原告
    投保車體損失險，系爭車禍即保險事故發生在保險期間，原
    告遂依保險契約之約定，給付系爭車輛必要修復費用總計29
    ,492元（工資：5,840元；烤漆：23,652元，業據提出與其
    主張相符之富邦產險汽（機）車險理賠申請書、系爭車輛行
    車執照、訴外人曹茂隆駕駛執照、北都汽車股份有限公司LS
    南港廠估價單、電子發票證明聯等件影本為證，經核無訛，
    而可認定；從而亦堪認系爭車輛因本件車禍受損而減少之價
    額為29,492元。準此，訴外人曹茂隆所得對被告請求損害賠
    償之範圍，自係以上開金額為其上限；又原告既依保險法第
    53條規定，本於債權移轉之法律關係對被告主張權利，則原
    告所得請求之範圍，亦僅得以訴外人曹茂隆本可對被告請求
    之額度為限，自不待言。
  ㈤末按損害之發生或擴大，被害人與有過失者，法院得減輕賠
    償金額或免除之；前2項之規定，於被害人之代理人或使用
    人與有過失者，準用之，民法第217條第1項、第3項分別定
    有明文。又民法第217條第1項規定，目的在謀求加害人與被
    害人間之公平，倘受害人於事故之發生亦有過失，由加害人
    負全部賠償責任，未免失諸過酷，是以賦與法院得不待當事
    人主張，減輕其賠償金額或免除之職權。換言之，基於過失
    相抵之責任減輕或免除，非僅為抗辯之一種，亦可使請求權
    全部或一部為之消滅，故裁判上得以職權斟酌之（最高法院
    85年台上字第1756號判例意旨參照）。查訴外人曹茂隆與被
    告均為本件交通事故之肇事原因，此業經本院論述如前，且
    訴外人曹茂隆尚為本件肇事之主因；是訴外人曹茂隆就本件
    事故之發生，當然同有過失，故其本應承擔之與有過失責任
    ，原告亦應繼受而無例外；本院審酌被告與訴外人曹茂隆就
    系爭事故之原因力大小及其過失情節，認被告、訴外人曹茂
    隆各應負擔30%、70%之過失責任，如此始稱允當；從而，原
    告因系爭車輛所得對被告請求賠償之範圍，自以29,492元之
    30% 即8,848元為限【計算式：29,492元30%＝8,848元，元
    以下四捨五入】。
四、從而，原告基於侵權行為及保險代位求償之法律關係，請求
    被告給付8,848元，及自起訴狀繕本送達翌日即109年7月29
    日起至清償日止，按週年利率5%計算之利息，為有理由，應
    予准許；至逾上開金額之請求，於法無據，為無理由，應予
    駁回。
五、本件為判決之基礎已臻明確，兩造其餘主張、陳述並所提證
    據均與本件之結論無礙，爰不再一一論述，附此敘明。
六、本件第一審裁判費為1,000元，被告另於本院審理時向本院
    聲請鑑定事故肇責，因經本院命向交通部公路總局臺北區監
    理所基宜區車輛行車事故鑑定會支付鑑定費3,000元，此外
    別無其他費用支出，是本件訴訟費用確定為4,000元。爰依
    職權確定前開訴訟費用由兩造按其勝敗比例負擔，由原告負
    擔2,800元，被告負擔1,200元。
七、本判決原告勝訴部分，係適用小額訴訟程序所為被告敗訴之
    判決，依民事訴訟法第436條之20之規定，應依職權宣告假
    執行，併酌情宣告被告預供相當之擔保金額後，得免為假執
    行。
八、據上論結，本件原告之訴為一部有理由，一部無理由，依民
    事訴訟法第436條之19第1項、第436條之20、第436條之23、
    第436條第2項、第87條第1項、第79條、第392條第2項，判
    決如主文。
中　　華　　民　　國　　110 　年　　3 　　月　　17　　日
                  基隆簡易庭法　官　李謀榮　　　　　
以上正本係照原本作成
對於本件判決如有不服，應於收受送達後20日內向本院提出上訴
書狀，上訴於本院合議庭，並按他造當事人之人數附具繕本。
當事人之上訴，非以判決違背法令為理由不得為之，上訴狀應記
載上訴理由，表明下列各款事項：
㈠原判決所違背之法令及其具體內容。
㈡依訴訟資料可認為原判決有違背法令之具體事實。
如委任律師提起上訴者，應一併繳納上訴審裁判費。
中　　華　　民　　國　　110 　年　　3 　　月　　17　　日
                            書記官　鄭又綾